【裁判字號】    99,上易,2482
【裁判日期】    991216
【裁判案由】    妨害名譽
【裁判全文】
臺灣高等法院刑事判決                99年度上易字第2482號
上  訴  人
即  被  告  張繼有
上列上訴人即被告因妨害名譽案件，不服臺灣板橋地方法院99年
度易字第1126號，中華民國99年9月24日第一審判決（起訴案號
：臺灣板橋地方法院檢察署99年度偵字第74號），提起上訴，本
院判決如下：
    主  文
原判決撤銷。
張繼有無罪。
    理  由
一、公訴意旨略以：被告張繼有係位於臺北縣中和市○○街124
    巷1號捷運帝國社區之管理委員會主任委員，告訴人張業芳
    係該社區之住戶，兩人素因細故而相處不睦，被告竟意圖散
    佈於眾，於民國98年11月4日某時許，渠明知告訴人並無在
    電梯內，以生鏽之鋁罐碰觸其所穿著之西裝而騷擾之等足以
    毀損告訴人名譽之事，在上址社區內，向其他社區住戶指摘
    傳述此事，並向臺北縣政府警察局中和第一分局南勢派出所
    報案處理，嗣經告訴人輾轉由社區住戶處得知，且前開派出
    所員警李泰源前往詢問此事，始知悉上情。因認被告涉犯刑
    法第310條第1項之誹謗罪云云。
二、按犯罪事實應依證據認定之，無證據不得推定其犯罪事實；
    又不能證明被告犯罪者，應諭知無罪之判決；被告或共犯之
    自白，不得作為有罪判決之唯一證據，仍應調查其他必要之
    證據，以察其是否與事實相符。刑事訟訴法第154條第2項、
    第301條第1項、第156條第2項分別定有明文。次按刑事訴訟
    法上所謂定犯罪事實之證據，係指足以認定被告確有犯罪行
    為之積極證據而言，該項證據自須適合於被告犯罪事實之認
    定，始得作為斷罪之資料，而認定不利於被告之事實，須依
    積極證據，苟積極證據不足為不利於被告事實之認定時，即
    應為有利於被告之認定，更不必有何有利之證據；又告訴人
    之告訴，係以使被告受刑事訴追為目的，是其陳述是否與事
    實相符，仍應調查其他證據以資審認，最高法院29年上字第
    3105號、30年上字第816號、52年台上字第1300號分別著有
    判例可資參照。
三、訊據被告就其係位於臺北縣中和市○○街124巷1號捷運帝國
    社區之管理委員會主任委員，告訴人係該社區之住戶，兩人
    素相處不睦，於98年11月4日某時許，渠曾與告訴人共乘電
    梯之事實固不諱言，惟堅決否認有何誹謗犯行，辯稱：渠並
    未將事實散佈於眾，渠只是請警察來警衛室瞭解情況，剛好
    有來領取郵件、洽公的民眾進出，所以才會造成他們聽聞此
    事等語。
四、公訴人認被告涉有誹謗罪嫌無非以被告於警詢及偵查中坦承
    有向其他住戶傳述之事實、告訴人於警詢、檢察官偵查中之
    指訴、佐以監視器攝影光碟及勘驗筆錄等件為其主要論據。
五、然查：
（一）卷附監視器攝影光碟及勘驗筆錄，固足供證明被告與告訴
      人曾於98年11月4日某時許共乘電梯之事實，然查本件依
      檢察官起訴書犯罪事實欄之記載，被告本案被訴之犯罪事
      實為「被告明知告訴人並無在電梯內，以生鏽之鋁罐碰觸
      其所穿著之西裝而騷擾之等足以毀損告訴人名譽之事，竟
      在上址社區內，向其他社區住戶指摘傳述此事」；足證本
      件檢察官認被告之犯罪行為為指摘傳述告訴人騷擾被告之
      不實事實。是本件之關鍵厥為被告有無向其他社區住戶指
      摘傳述告訴人騷擾被告之不實事實。而關乎此，上開監視
      器攝影光碟及勘驗筆錄並非適合之證明，合先敘明。
（二）檢察官起訴書之證據清單固指稱被告於警詢及偵查中坦承
      有向其他住戶傳述之事實云云。然遍查全卷，被告於警詢
      或檢察官偵查並無坦承向其他住戶傳述之事實（見偵卷第
      3頁至第4反面、第17頁）。被告於警詢中反係稱「我都沒
      有向沒人說」、「我從來沒有和鄰居提起此事」等語（見
      偵卷第4頁第2行、第14行）；被告於檢察官偵查中係稱「
      我只有跟鄰人說告訴人要告我，請鄰居評評理，還有說罐
      子碰到我的西裝」等語（見偵卷第17頁倒數第5、6行）。
      檢察官起訴書指稱被告於警詢及偵查中坦承有向其他住戶
      傳述之事實云云，尚與事實不合。縱認上引被告於檢察官
      偵查中所稱「我只有跟鄰人說告訴人要告我，請鄰居評評
      理，還有說罐子碰到我的西裝」等語，即係檢察官起訴書
      所指之被告之自白，然依此部分被告供述所示，被告向其
      他住戶所傳述者係指「告訴人要告被告，請鄰居評評理，
      罐子碰到被告的西裝」，與檢察官起訴之事實即被告傳述
      者係指「告訴人騷擾被告」者明顯不同。況此部分縱認有
      自白，然除告訴人之指訴外，亦無其他證據可資佐證。
（三）告訴人固於警詢、檢察官偵查、原審、本院審理中均指訴
      被告如何向其他住戶傳述其騷擾被告云云。然此部分除告
      訴人之指訴外，並查無其他積極證據足資佐證，揆諸上開
      最高法院之判例要旨，於法尚不得僅憑告訴人單方面之指
      訴，即遽為不利於被告之認定。
六、此外復查無其他積極證據足資證明被告有何誹謗犯行，是不
    能證明被告犯罪，爰應為其無罪之諭知。
七、原審就卷存各項證據資料，未詳予勾稽，即遽以非檢察官起
    訴之事實為被告有罪之認定，並予科刑，顯有未洽。被告上
    訴意旨，以此指摘原判決不當，求予撤銷改判，為有理由，
    應由本院將原判決撤銷，另為被告無罪之諭知。
據上論斷，應依刑事訴訟法第369條第1項前段、第364條、第301
條第1項前段，判決如主文。
本案經檢察官羅建勛到庭執行職務。
中    華    民    國    99    年    12    月    16    日
                  刑事第二十庭審判長法  官  楊貴雄
                                    法  官  周明鴻
                                    法  官  林銓正
以上正本證明與原本無異。
不得上訴。
                                    書記官  張淨卿
中    華    民    國    99    年    12    月    16    日

司法院資訊處製作；財團法人民間司法改革基金會備份。
